臺灣新竹地方法院刑事裁定　　　　　　　100年度聲字第850號
聲　請　人　臺灣新竹地方法院檢察署檢察官
聲明異議人　黃偌男
上列聲明異議人因妨害性自主案件執行，不服臺灣新竹地方法院
檢察署100年度執保字第 44號保安處分執行指揮書，聲明異議，
本院裁定如下：
    主  文
異議駁回。
    理  由
一、聲明異議意旨詳附件聲明異議狀所載。
二、按刑事訴訟法第 484條之聲明異議，係規定受刑人或其法定
    代理人或配偶，以檢察官執行之指揮為不當者，始得向諭知
    該裁判之法院聲明異議。是故聲明異議之對象為檢察官之指
    揮執行不當；而所謂指揮執行不當，係指違法及執行不當，
    致受刑人蒙受重大不利益者。次按「犯第221條至第227條、
    第228條、第229條、第230條、第234條、第332條第2項第 2
    款、第334條第2款、第348條第2項第 1款及其特別法之罪，
    而有下列情形之一者，得令入相當處所，施以強制治療：
    徒刑執行期滿前，於接受輔導或治療後，經鑑定、評估，認
    有再犯之危險者。…」、「前項處分期間至其再犯危險顯著
    降低為止，執行期間應每年鑑定、評估有無停止治療之必要
    。」刑法第91條之1第1項第1款、第2項分別規定甚明。又刑
    法第 91條之1立法理由為：對於犯妨害性自主罪者之處遇問
    題如藉醫療可矯治其偏差行為時，應賦予法院令其接受矯治
    之權源，以避免再犯。觸犯妨害性自主罪經鑑定而顯有治療
    之必要者，得令入相當處所，為適當之治療，使對性犯罪者
    的強制治療有法源根據，顯見立法者基於防衛社會之考量，
    認為犯妨害性自主罪者，除科處刑罰外，如有治療之必要，
    法院並得併予宣付令入相當處所施以治療。
三、經查：
(一)、本件聲明異議人即受刑人黃偌男（下稱聲明異議人）於96年
    10月間某日晚間犯刑法第225條第2項之乘機猥褻罪，經本院
    以 98年度訴字第131號判決量處有期徒刑10月確定，刑期自
    99年3月29日起算，至100年 1月14日因縮短刑期執畢出監。
    其於法務部矯正署臺北監獄執行期間，經性侵害身心治療課
    程後，法務部矯正署臺北監獄依監獄行刑法第 82條之1規定
    ，以聲明異議人個案史及治療情形（未通過身心治療）、再
    犯可能性（低危險）、量表結果（Staic-99中低、MnSOCT-R
    低），鑑定、評估聲明異議人未來再犯風險仍高，認仍有繼
    續治療之必要，建議轉介刑後機構接受強制治療，檢察官遂
    依刑法第 91條之1第1項第1款規定聲請令聲明異議人入相當
    處所施以強制治療，本院審核後，認於法有據，乃於99年12
    月16日，以99年度聲字第1231號裁定准許，並於100年 1月4
    日確定。嗣新竹地檢署檢察官以100年度執保字第 44號保安
    處分執行指揮書，令聲明異議人入法務部矯正署臺中監獄附
    設培德醫院執行強制治療等情，有本院99年度聲字第1231號
    裁定及本院上開刑事裁判書、被告前案紀錄表、本院100年8
    月24日公務電話紀錄表各 1份等在卷可憑。是檢察官依刑法
    第91條之 1規定，執行本院上開裁定所諭知聲明異議人施以
    強制治療之保安處分，乃於法有據，自無何違法之可言。
(二)、又刑法第 91條之1之規定，應於刑之執行完畢後令入「相當
    處所」施以強制治療。而所謂保安處分之「相當處所」，分
    別為「感化教育及強制工作處所」、「監護、禁戒及強制治
    療處所」；上列處所，由法務部或由法務部委託地方行政最
    高機關設置；此類保安處分之實施，受法務部之指揮、監督
    ，保安處分執行法第 2條定有明文。是保安處分之處所，並
    非均由法務部自行設置，惟該處所若由其他機關（構）執行
    ，應受法務部之指揮與監督。復強制治療處所為公私立醫療
    機構；醫療機構分類為醫院、診所及其他醫療機構，保安處
    分執行法第 78條及醫療機構設置標準第2條，分別定有明文
    。則就性侵害犯罪之強制治療處所而言，當指專門之公私立
    醫院，而該公私立醫院可由法務部自行設置或委託地方行政
    最高機關（依地方制度法第 5條，當指省或直轄市政府）設
    置。本件聲明異議人經新竹地檢署檢察官核發執行指揮書令
    入法務部矯正署臺中監獄附設培德醫院執行強制治療，該醫
    院雖隸屬法務部矯正署臺中監獄，惟就其組織架構而言，該
    醫院權屬別為「公立機關（構）附設醫院」，型態別為「醫
    院」，有行政院衛生署網站關於法務部矯正署臺中監獄附設
    培德醫院基本資料附卷足憑，又就其歷史沿革，緣法務部矯
    正署臺中監獄醫療專區依「法務部中區醫療專區設置計畫」
    成立，且於91年 4月起委由「中國醫藥大學附設醫院」承接
    經營，並安排專科醫師駐診及專業護士照護服務，具相當之
    醫療設備與資源，另於93年 1月19日申請正式成立「臺灣臺
    中監獄附設培德醫院」，同年 2月16日起正式營運，亦有該
    醫院網站資料附卷可稽。是法務部矯正署臺中監獄附設培德
    醫院係公立機關（構）附設醫院，並有相當之醫療設備與聘
    邀專業人員提供專科治療，自屬合法之強制治療場所。從而
    ，本件檢察官指定具有承辦性犯罪強制診療經驗之法務部矯
    正署臺中監獄附設培德醫院作為聲明異議人強制治療之場所
    ，並聘邀專業人員提供專科治療，經核尚無不合，亦難認有
    何指揮執行之不當。而聲明異議人所引之最高法院 100年度
    台抗字第 460號裁定，乃指檢察官令受保安處分人已受緩刑
    之宣告而無須入監執行，檢察官卻令入法務部矯正署臺北監
    獄執行保安處分，與本件聲明異議人於徒刑執行完畢後，經
    檢察官依本院裁定令入具有醫療專業之相當處所（即法務部
    矯正署臺中監獄附設培德醫院）施以強制治療顯然有別，尚
    難比附援引。從而，聲明異議人仍執前詞聲明異議，自無理
    由，應予駁回。
中    華    民    國   100    年    8     月    29    日
                  刑事第二庭  法  官    3楊數盈
以上正本證明與原本無異。
如不服本裁定，應於裁定送達後5 日內向本院提出抗告狀。
中    華    民    國   100    年    8     月    29    日
                              書記官    陳麗麗